【裁判字號】    89,交訴,59
【裁判日期】    900516
【裁判案由】    業務過失致死等
【裁判全文】
臺灣新竹地方法院刑事判決                          八十九年度交訴字第五九號
    公  訴  人  臺灣新竹地方法院檢察署檢察官
    被      告  丙○○
    選任辯護人  施佳惠律師
    被      告  乙○○
右被告等因過失致死等案件，經檢察官提起公訴（八十八年度偵字第八二九八號），
本院判決如左：
    主  文
丙○○無罪。
乙○○因過失致人於死，處有期徒刑捌月。
    事  實
一、乙○○於民國八十八年五月十一日上午十一時許，駕駛其所有之車號Ｗ二─一０
    三八號自小客車，搭載其妻及小孩前往位於新竹市○○路之深潭診所看病時，明
    知汽車臨時停車時應依車輛順行方向緊靠道路右側，竟為了一時停車及其妻小上
    下車之方便，遂將上開自小客車臨時任意停放在新竹市○○路五十八號前、由東
    向西、路旁劃有機車專用停車格且已停放為數不少之機車之外側車道中央上停車
    等待，其上開自小客車之右側輪胎與路旁機車停車格間尚有五十公分以上之距離
    ，上開自小客車之車身已佔據外側車道三分之二以上而未緊靠道路右側停車；而
    從事大貨車司機駕駛業務之丙○○，駕駛盧文博所有、車號ＷＧ─六三九號大貨
    車，右座搭載盧文博，沿新竹市○○路由東向西行駛，自新竹市東門圓環沿新竹
    市○○路東向西方向駛至該處時，雖明知大貨車不得行駛於內側車道，但因乙○
    ○已將其所有之上開自小客車臨時停放在外側車道上，丙○○不得已只好將其所
    有之上開大貨車行駛在中正路內側車道上，適同日上午十一時五分許，李淑清騎
    乘其所有之車號ＨＯＨ─八九五號重型機車亦同向行經上開新竹市○○路五十八
    號前時，外側車道為乙○○駕駛之上開自小客車佔據道路而無法順利通行外側車
    道，內側車道上復有丙○○駕駛之上開大貨車正在行駛，李淑清欲從乙○○之上
    開自小客車與車身前半部已過乙○○所停放的上開自小客車駕駛座之丙○○所駕
    駛上開大貨車間穿越，詎其於行駛過程中因車行不穩，遂在乙○○所停放之上開
    自小客車左後輪附近，不慎倒向丙○○所駕駛之上開大貨車右後方輪胎附近，並
    撞及該大貨車右側中後段之黃色護欄，人車均倒地，而李淑清所騎乘之上開機車
    並往乙○○所停放之上開自小客車右前方滑行至該車右前輪邊停住，李淑清本人
    則在兩車之間倒下並向前翻滾至內側車道，旋即遭不知情之丙○○所駕駛之上開
    大貨車右後輪輾過，因而受有頭胸腹部鈍力損傷併出血及多處骨折之傷害，乙○
    ○見狀立即下車處理，而丙○○經盧文博發現告知上情後亦立即下車處理，然李
    淑清經盧文博趕緊撥打一一九報警送至新竹市南門醫院急救，仍於八十八年五月
    十一日上午十一時四十三分不治死亡。
二、案經李淑清之夫黃金福訴由臺灣新竹地方法院檢察署檢察官偵查起訴。
    理  由
壹、有罪部分─
一、訊據被告乙○○雖坦承有上開臨時停車之事實不諱，惟矢口否認有何過失犯行，
    辯稱：當時我的前後都有停車，我才跟著停車，而我之所以沒有緊靠著右邊機車
    停車格邊緣停車，是為了留空間給家人上車，我沒有過失云云。
二、經查，
（一）右揭事實業據到場警員製有道路交通事故調查報告表及現場照片七幀均附於相
      驗卷第十二至十六頁可憑，而被害人李淑清確係因本件車禍導致受有頭胸腹部
      鈍力損傷併出血及多處骨折之傷害經送醫後不治死亡，此經臺灣新竹地方法院
      檢察署檢察官督同法醫師相驗明確，製有相驗屍體證明書、驗斷書、勘驗筆錄
      及相驗照片十幀等附於相驗卷內可憑，被害人之死亡原因可以認定。
（二）按汽車臨時停車時，應依車輛順行方向緊靠道路右側，道路交通安全規則第一
      百十一條第四款前段定有明文。被告丙○○將其所駕駛之大貨車行駛於新竹市
      ○○路之內側車道上，固有違反道路交通安全規則之規定，然質之被告丙○○
      何以不遵守規定時，其供稱：因我的車子從圓環轉到中正路前，就看到乙○○
      的車子停在那裡，我不得已只好走在內側車道等語綦詳，並經證人盧文博證述
      在卷（詳如後述），此亦為被告乙○○所不否認，而依上開道路交通事故調查
      報告表及現場照片七幀清楚可見，被告乙○○為己之方便，遂將上開自小客車
      臨時停放在新竹市○○路五十八號前、由東向西、路旁劃有機車專用停車格且
      已停放為數不少之機車之外側車道中央上停車等待家人已有違規定，而其上開
      自小客車之右側輪胎與路旁機車停車格間尚有五十公分以上之距離，並未緊靠
      道路右側停車，且上開自小客車之車身已佔據外側車道三分之二以上，該車道
  上無法再通行其他自小客車以上噸數之汽車，被告乙○○辯稱不只其一個人如
      此停車一節，顯係卸責之詞，因被告乙○○圖己之便而未讓自小客車緊靠路邊
      即行停車，導致其他過往車輛均須閃避，而被害人即因為閃避被告乙○○之自
      小客車後，又不慎碰撞到被告丙○○駕駛之大貨車右後方輪胎及貨車右側中後
      段之黃色護欄而倒地後遭大貨車的右後輪胎輾斃（被告丙○○部分，詳如後述
      ），被告乙○○對於被害人之死亡結果顯有過失。再經檢察官將本件車禍資料
      函請臺灣省竹苗車輛行車事故鑑定委員會鑑定結果，認為：乙○○駕駛自小客
      車在車道上停車妨害行車安全為肇事主因，李淑清駕駛重機車變換車道未注意
      左後方來車為肇事次因，丙○○駕駛自大貨車無肇事原因，但與李淑清死亡有
      因果關係，有臺灣省竹苗區車輛行車事故鑑定委員會八十八年十月二十二日竹
      鑑字第八八八二五號函附鑑定意見書一份附於八十八年度相字第二七七號相驗
      卷第五十二頁至第五十四頁可據，再經本院函請國立交通大學運輸工程與管理
      學系鑑定本件車禍肇事責任結果，亦認為乙○○駕駛小客車停車時，未盡靠路
      邊反於車道上停車妨害車輛通行為肇事主因，李淑清駕駛重機車變換車道未注
      意左方來車為肇事次因，有國立交通大學九十年三月十九日（九十）交大管運
      字第一一一號函附行車事故鑑定意見書一份附於本院卷第八十五頁、第八十六
      頁可稽，均同此認定。被害人因本件車禍死亡，與被告乙○○之過失行為間並
      有相當因果關係。從而，本件事證已臻明確，被告乙○○前開所辯顯係卸責之
      詞，委無足採，其過失致人於死之犯行洵堪認定，應予依法論科。
三、核被告乙○○所為，係犯刑法第二百七十六條第一項之過失致人於死罪，爰審酌
    被告乙○○因圖己之便而違規臨時停車，對於當時人車往來新竹市○○路之行車
    安全造成威脅，並因此過失行為導致被害人李淑清死亡之結果，事發後雖立即下
    車協助處理，惟其仍一再卸責，至今未與被害人家屬達成和解，且斟酌被害人李
    淑清騎乘機車亦與有過失等一切情狀，量處如主文所示之刑，以資警惕。
貳、無罪部分─
一、公訴意旨略以：被告丙○○係大貨車司機，為從事駕駛業務之人，其於八十八年
    五月十一日上午十一時許駕駛車號ＷＧ─六三九號大貨車由東向西行經駛於新竹
    市○○路上，其應注意車前狀況並隨時採取必要安全措施，依當時情形又無不能
    注意之情事，竟疏於注意及此，行經中正路五十八號前，為閃避違規停放於外線
    車道之乙○○所有車號：Ｗ二─一０三八號自小客車，而貿然駛入內車道，使同
    向行駛、由被害人李淑清所騎乘之車號ＨＯＨ─八九五號機車躲避不及，遭被告
    丙○○之大貨車擦撞，致機車失控打滑倒地，被害人李淑清絆倒於地，頭胸等因
    鈍力傷併出血及多處骨折，經送醫後當日不治死亡，因認被告丙○○涉犯刑法業
    務過失致死罪嫌等語。
二、本件公訴人認被告丙○○涉有業務過失致人於死之犯行，無非以被告丙○○之自
    白、同案被告乙○○之供述及道路交通事故調查報告表以及臺灣省車輛行車事故
    覆議鑑定委員會八十九年三月二十日府覆議字第八八一九五八號函附覆議意見書
    各一份為其論據。
三、訊據被告丙○○固坦承其駕駛之上開大貨車輾壓被害人李淑清致死之事實不諱，
    惟於堅決否認其係為閃避乙○○所停放之自小客車貿然駛入內側車道過失致擦撞
    李淑清所騎乘之上開機車之事實，辯稱：我沒有過失，當時我的車子從圓環轉到
    中正路是直接走內側車道，不是從外線道為閃避乙○○之汽車而開到內線道，而
    且當時我的前方有一台客運車，我後面也有車，外線道有停機車、乙○○的車還
    有其他小客車，我並沒有看到前方有被害人騎乘之機車，撞到之後盧文博跟我說
    有聽到聲音，我才停車下來看，那時才知道已經壓到人了，發生過程我並沒有看
    見等語。
四、按犯罪事實應依證據認定之，無證據不得推定其犯罪事實；又不能證明被告犯罪
    者，應諭知無罪之判決，刑事訴訟法第一百五十四條、第三百零一條第一項分別
    定有明文。
五、本院認定被告丙○○無罪之理由如下：
（一）經查，被告丙○○於行駛至新竹市○○路過東門圓環後一直行駛在內側車道上
      ，並未變換車道之事實，業據證人盧文博於偵查中及本院訊問時證稱：當天從
      圓環走道中正路時，因為旁邊機車及暫停的車子很多，所以丙○○直接走內側
      車道等語在卷，雖被告丙○○於警訊時供稱：「我有看見這部Ｗ二─一Ｏ三八
      號小自客車停在外線快車道，所以我才將大貨車大轉駛到內線道。」（見相驗
      卷第四頁正面），然經傳訊證人即為被告丙○○製作筆錄之警員甲○○，其證
      述：我這樣寫的意思是指被告丙○○從圓環進入中正路時一定有看到外線那台
      小客車，而不是指他因為看到小客車才變換車道，丙○○在警訊筆錄簽名前有
      問我那樣記載與他說的意思不一樣，我跟他說我寫的意思之後他才簽名等語綦
      詳（見本院八十九年十一月七日訊問筆錄第五頁），而被告乙○○亦供稱：在
      事故發生前，我車子的後方也有一輛自小客車臨時停車等語在卷，是可認定，
      被告丙○○於自東門圓環行駛由東向西至新竹市○○路時，應係見外側車道上
      已有被告乙○○等人臨時停車而無法於外側車道行駛，故被告丙○○遂於轉入
      新竹市○○路時即直接違規行駛在內側車道上。是以，臺灣省車輛事故覆議鑑
      定委員會於八十九年三月二十日以府覆議字第八八一九五號函附之覆議意見書
      及經本院函請其再行覆議之結果，因均採取被告丙○○於警訊時經證人甲○○
      加註個人意見致與事實有所出入之記載而均認定被告丙○○駕駛自大貨車閃避
      外車道變換車道進入內車道時，未注意車前狀況而擦撞前行被害人之機車為肇
      事主因之鑑定意見，應不為採信。
（二）復查，被害人李淑清騎乘之機車係與被告丙○○駕駛之大貨車右後輪及右側中
      後段之黃色欄杆發生碰撞後，再倒地向右前方滑向被告乙○○所駕駛、停放於
      外側車道之自小客車左前輪附近之事實，業據同案被告乙○○於警訊中及本院
      審理時供述：我當時坐在車內關上車窗邊聽音樂邊等妻女上車，在車內時我有
      看到丙○○所駕駛的大貨車車頭已經在我左側過了我的車子，過了一會兒便先
      聽到車子左後方有蠻大的車摩車的摩擦聲，我轉頭往左看，看到李淑清與她騎
      的機車已經分開，李淑清倒在地上呈直線往前翻滾，機車則是斜著往右前方我
      車子左前輪方向滑，就像我庭呈之手繪簡圖，隨即李淑清就被丙○○所駕駛之
      大貨車右後輪輾過去等語在卷；並有上開道路交通事故調查報告表、現場照片
      七幀等附於相驗卷第十三至十六頁可憑，而被告丙○○駕駛之上開大貨車右後
      輪前之黃色欄杆止確亦有留下烤漆被刮下之痕跡，有照片六張附於相驗卷第三
      十五頁正反面可憑；再經檢察官到場履勘，被告丙○○駕駛之上開大貨車右側
      欄桿留有擦撞痕之第一條距地面有四十三公分、第二條距地面有五十八公分，
      而被害人李淑清駕駛之上開機車扶正時，其後座把方後方置物蓋尾端距地面達
      八十五公分，倒下時距地面有四十三至五十五公分，有測量圖附於相驗卷第十
      八、十九頁，而在上開機車上所留下之擦撞痕係在上開機車後座把方後方置物
      蓋掀開後始見有黃色烤漆留下，經採取上開機車後座把方後方置物蓋掀開後左
      側端點所留存之黃色烤漆（如相驗卷第三十六頁正面上、中、下，三張照片所
      示）與被告丙○○駕駛之上開大貨車右後輪前之黃色欄杆上之黃色烤漆，送往
      內政部警政署刑事警察局以：(1)外觀及顯微鏡檢視法、(2)掃描式電子顯微鏡／
      Ｘ─射線能譜分析法、(3)紅外線光譜分析法、(4)熱裂解氣相層析質譜分析法等
      方法鑑定結果，認：二者之黃色漆片成份類似，有內政部警政署刑事警察局八
      十八年九月四日刑鑑字第四六四八三號鑑驗通知書一份附於相驗卷第四十八至
      五十一頁可稽，故可認定被害人駕駛之上開機車與被告丙○○所駕駛之大貨車
      之接觸點係應在上開大貨車右後輪前之黃色欄杆中段處，且依高度研判，當係
      被害人之機車不穩後向左側倒下才碰撞到被告丙○○駕駛之上開大貨車右側欄
      桿，此與被告乙○○所見之狀況相合，故被告丙○○並未違犯汽車駕駛人應注
      意車前狀況之義務之事實，可以認定。是以，公訴人採取上開故臺灣省車輛事
      故覆議鑑定委員會之上開二次意見均認定被告丙○○駕駛自大貨車有未注意車
      前狀況之情形而擦撞前行之被害人之機車為肇事主因之鑑定意見，應與事實有
      悖，本院無法予以憑信。
（三）再查，經檢察官將本件車禍相關資料送請臺灣省竹苗車輛行車事故鑑定委員會
      鑑定結果，認為：乙○○駕駛自小客車在車道上妨害行車安全為肇事主因（已
      如前述），而李淑清駕駛重機車變換車道未注意左後方來車為肇事次因，丙○
      ○駕駛自大貨車無肇事原因，有臺灣省竹苗區車輛行車事故鑑定委員會八十八
      年十月二十二日竹鑑字第八八八二五號函附鑑定意見書一份附於八十八年度相
      字第二七七號相驗卷第五十二頁至第五十四頁亡有因果關係，再經本院函請國
      立交通大學運輸工程與管理學系鑑定本件車禍肇事責任結果，亦認為乙○○駕
      駛小客車停車時，未盡靠路邊反於車道上停車妨害車輛通行為肇事主因，李淑
      清駕駛重機車變換車道未注意左方來車為肇事次因，有國立交通大學九十年三
      月十九日（九十）交大管運字第一一一號函附行車事故鑑定意見書一份附於本
      院卷第八十五頁、第八十六頁可稽，均同此認定。
    綜上所述，被害人李淑清雖因本件車禍遭被告丙○○所駕駛之大貨車右後車輪輾
    過而受有上開傷害經送醫後不治死亡，但被告丙○○之駕車行為與被害人之死亡
    結果間與並無何相當因果關係，即被告丙○○並無何過失責任存在，此外，復查
    無他積極證據足證被告丙○○有何公訴人所指之業務過失致人於死犯行，揆諸首
    開說明，尚不能證明被告丙○○犯罪，本院自應依法對其為無罪判決之諭知，以
    免冤抑。
、據上論斷，應依刑事訴訟法第二百九十九條第一項前段、第三百零一條第一項，
    刑法第二百七十六條第一項，罰金罰鍰提高標準條例第一條前段，判決如主文。
本案經檢察官吳金棟到庭執行職務。
中      華      民      國    九十      年      五      月     十六     日
                                  臺灣新竹地方法院交通法庭
                                      法  官  遲中慧
右正本證明與原本無異。
如不服本判決，應於判決送達後十日內向本院提出上訴狀( 應附繕本 )，上訴於
臺灣高等法院。
                                      書記官  龔柏萃
中      華      民      國    九十      年      五      月     十六     日
附錄本案論罪科刑法條全文：刑法第二百七十六條第一項
 (過失致死罪)
因過失致人於死者，處二年以下有期徒刑、拘役或二千元以下罰金。


司法院資訊處製作；財團法人民間司法改革基金會備份。
